臺灣高雄地方法院民事裁定
111年度消債職聲免字第59號
聲　請　人　陳文東　00000000000000000000000000000000000
00000000000000000000000000000000000000000000000000
相對人即債　國泰人壽保險股份有限公司
權人　　　　　　　　00000000000000000000000000000000000
法定代理人　劉上旗　00000000
代　理　人　李瑋睿　000000000000000000000000000000000000
相對人即債　臺灣銀行股份有限公司
權人　　　　　　　　　臺北市中正區重慶南路一段120號　　 
法定代理人　許志文　00000000
　　　　　　　　　　000000000000000000000000
　　　　　　　　　　000000000000000000000000000000000000
上列聲請人即債務人因消費者債務清理事件聲請免責，本院裁定
如下：
    主  文
聲請人即債務人陳文東不予免責。
    理  由
一、本案基礎事實
　　查聲請人於民國106年8月15日聲請更生，經本院以106年度
    消債更字第310號裁定自106年12月26日開始更生程序，嗣因
    聲請人所提更生方案未經可決或認可，而於107年10月30日
    轉清算程序，經本院以107年度消債清字第195號裁定自108
    年1月8日開始清算程序，嗣因財產不敷清償相關債務及費用
    ，本院乃於110年12月20日以108年度司執消債清字第8號裁
    定終結清算程序確定，而普通債權人未同意免責。
二、本件經本院裁定終結清算程序確定，依消費者債務清理條例
    第132條、第133條、第134條之規定，本院應就聲請人是否
    應予免責（即無前開條例第133條、第134條規定之要件）進
    行審理，茲說明如下：
　㈠消債條例第133條前段
　1.本院裁定開始清算程序後，聲請人之財產及所得
　　⑴聲請人的財產
　　　查聲請人名下無財產，亦未領取社會補助、津貼等情，有
      稅務電子閘門財產所得調件明細表、低收入戶/中低收入
      戶/中低老年人生活津貼管理/身障者生活補助/單親家庭
      子女生活教育補助表、勞動部勞工保險局函、勞動部勞動
      力發展署高屏澎東分署函、高雄市政府都市發展局函在卷
      可資認定（見院卷第16-20頁、第14-15頁、第60頁、第64
      頁、第58頁、第61頁、第63頁）。
　　⑵聲請人之所得
　　　查聲請人自承其從事漁船搬運工，因為疫情致收入不定，
      並稱其於108、109、110年度所得各為新臺幣（下同）270
      000元、255000元、230000元（換算月收入為22500元、21
      250元、19167元）等語（見院卷第74頁）；則依聲請人前
      開所述收入狀況，及上開調查所得證據，僅能認定聲請人
      於110年度之月收入為19167元。
　2.本院裁定開始清算程序後，聲請人之支出
　　⑴依衛福部社會司公告110年度高雄市最低生活費為13341元
      ，而依消債條例第64條之2第1項之規定，聲請人之最低生
      活費用應以前開高雄市每月最低生活費用金額1.2倍計算
      即16009元做為計算基準數額。又前開最低生活費已包含
      居住費用（所佔比例24.36%），扣除此部分費用後，110
      年度之最低生活費為12109元。
　　⑵聲請人最低生活費
　　　查聲請人與配偶、多重殘障兒子同住貨櫃屋，貨櫃屋坐落
      土地為配偶胞弟所有，但土地已遭法拍，因有地上物而尚
      未點交等情，業據聲請人陳明在卷（見院卷第74頁）；堪
      認聲請人應無庸支付相當於房租之居住費用，又參酌前開
      說明，堪認聲請人於110年度每月支出最低生活費為12109
      元。
　3.本院裁定開始清算程序後，聲請人之所得餘額
　　依據上開證據，聲請人前開所得總額扣除個人最低生活費總
    額後，尚有餘額7058元。
　㈡消債條例第133條後段
　1.聲請人於聲請清算前2年期間，可處分所得總額每月33000元
    ，扣除每月個人必要生活費9789元、子女扶養費1423元後，
    尚有餘額21788元等情，為本院106年度消債更字第310號裁
    定認定在案，則聲請人於聲請清算前2年期間所得餘額為522
    912元（計算式：21788×24=522912）。
　2.普通債權人於清算程序中受償總額為317640元乙節，有108
    年度司執消債清字第8號裁定、債權表更正、金額分配表更
    正、分配結果彙總表、債權人受償金額彙總表在卷可參（見
    院卷第2頁、司執消債清字卷二第245、214-215頁）。
　3.可認聲請人於本院裁定開始清算程序後，其所得總額扣除個
    人最低生活費總額後尚有餘額，普通債權人於清算程序受分
    配總額尚低於聲請人於聲請清算前2年期間之可處分所得餘
    額，應已符合消債條例第133條所規定不免責事由。
  ㈢消債條例第134條部分
　　查聲請人無出國紀錄，此有入出境查詢表在卷可參（見院卷
    第10頁）；又本院復查無聲請人有消債條例第134條所列其
    他各款應不免責事由，且債權人亦未提出聲請人有何符合消
    債條例第134條各款所規定之事證供本院參酌，故應認聲請
    人並無消債條例第134條所定不免責事由之存在。
　㈣消債條例第138條
　　本件債權發生原因為信用卡費、就學貸款連帶保證債務、房
    貸不足額等情，有債權表在卷可佐（見司執消債清卷一第83
    -84頁），堪認本件債權非屬消債條例第138條所定不受免責
    裁定影響之事由，併予敘明。
三、綜上所述，聲請人既有消債條例第133 條不應免責之事由，
    復未經普通債權人全體同意其免責，揆諸首揭規定，本件聲
    請人應不免責，爰裁定如主文。
四、另債務人因消債條例第133 條之情形，受不免責之裁定確定
    後，繼續清償達該條規定之數額，且各普通債權人受償額均
    達其應受分配額時，依消債條例第141 條之規定，債務人得
    再聲請法院裁定免責。又法院為不免責之裁定確定後，債務
    人繼續清償債務，而各普通債權人受償額均達其債權額之20
    % 以上者，依消債條例第142 條規定，可再行聲請法院裁定
    免責，附此敘明。　　
中　　華　　民　　國　 111　　年　　5 　　月　　27　　日
              　　民事庭　　法　官　賴寶合
上為正本係照原本作成
如不服本裁定，應於裁定送達後10日內，以書狀向本院提出抗告
，並繳納抗告費新臺幣1千元
中　　華　　民　　國　 111　　年　　5 　　月　　27　　日
  　                        書記官　胡美儀
附錄
一、債務人繼續清償得聲請法院裁定免責之規定：
　　消費者債務清理條例第141條
　　債務人因第 133 條之情形，受不免責之裁定確定後，繼續
　　清償達該條規定之數額，且各普通債權人受償額均達其應受
　　分配額時，得聲請法院裁定免責。　　
    消費者債務清理條例第142條
　　法院為不免責或撤銷免責之裁定確定後，債務人繼續清償債
　　務，而各普通債權人受償額均達其債權額之 20% 以上者，
　　法院得依債務人之聲請裁定免責。
二、債務人嗣後聲請裁定免責時，須繼續清償各普通債權之最低
    應受分配額。